臺灣高等法院刑事判決
111年度上訴字第3795號
上  訴  人  
即  被  告  董桐誌（原名董誠讚）



選任辯護人  劉師婷律師
上列上訴人因違反毒品危害防制條例案件，不服臺灣新北地方法
院111年度審訴字第678號，中華民國111年7月18日第一審判決（
起訴案號：臺灣新北地方檢察署110年度毒偵字第5376號），提
起上訴，本院判決如下：
    主  文
上訴駁回。
    事實及理由
一、本院審理範圍：
　㈠查本件僅上訴人即被告董桐誌（下稱被告）提起上訴，檢察
    官則未提起上訴，而被告於上訴書狀已陳明：僅就施用第一
    級毒品之刑度部分上訴等語（見本院卷第21頁），是原判決
    關於施用第二級毒品部分即非本院審理範圍。
　㈡次按民國110年6月16日修正公布、同月18日施行之刑事訴訟
    法第348條規定「（第1項）上訴得對於判決之一部為之。（
    第2項）對於判決之一部上訴者，其有關係之部分，視為亦
    已上訴。但有關係之部分為無罪、免訴或不受理者，不在此
    限。(第3項）上訴得明示僅就判決之刑、沒收或保安處分一
    部為之」。本案係於上開規定修正施行後之111年9月7日繫
    屬本院，有本院收文戳章在卷可稽（見本院卷第3頁），是
    本案上訴之效力及範圍，即應依現行刑事訴訟法第348條之
    規定判斷。又被告於本院111年11月2日審理時已陳明：只針
    對原審判決量刑部分上訴，對原審判決認定事實、所犯罪名
    、適用法條及沒收都不爭執等語（見本院卷第138頁），業
    已明示僅就原判決所處之刑提起上訴，依刑事訴訟法第348
    條第3項規定及修法理由，本院審理範圍僅限於原判決就施
    用第一級毒品部分所處之刑，不及於原判決所認定犯罪事實
    、所犯法條（罪名）及沒收等其他部分，故此部分之認定，
    均引用第一審判決書所記載之事實、證據及理由（如附件）
    。
二、被告上訴意旨略以：本案員警雖因查獲安非他命吸食器而認
    定被告有施用第二級毒品嫌疑，而被告於警詢時固僅表示是
    施用第三級毒品，然本案係被告自承有施用毒品始經警採尿
    送驗，非不得適用刑法第62條前段規定減刑，並請從輕量處
    得易科罰金之有期徒刑等語。惟查：
　㈠按對於未發覺之罪自首而受裁判者，得減輕其刑，刑法第62
    條前段定有明文。刑法第62條所謂發覺，固非以有偵查犯罪
    權之機關或人員確知其人犯罪無誤為必要，而於對其發生嫌
    疑時，即得謂為已發覺（最高法院72年台上字第641號判例
    意旨參照）。經查，證人董銘煌於警詢時證稱：因為我檢舉
    被告吸毒，警方於110年4月11日上午4時50分由我開門進入
    新北市○○區○○街000號，並在上址3樓發現被告所有吸食器1
    個等語（見毒偵字卷第15至16頁），可見本案員警已有確切
    根據對被告施用毒品犯行有合理懷疑，況觀以被告於警詢時
    供稱：近日有施用FM2、安非他命，我的尿液不會有其他級
    毒品的反應等語（見同上卷第9至10頁），亦未見被告有主
    動供出其施用第一級毒品犯行並接受裁判之意，原審因認被
    告尚無刑法第62條前段減刑規定之適用，核無不合。
　㈡原判決已審酌被告前因施用毒品案件，經法院論罪科刑及於1
    06年8月15日，因假釋期滿未經撤銷，視為執行完畢之紀錄
    ，有本院被告前案紀錄表附卷可稽，素行非佳，明知施用毒
    品行為對於自身危害程度非輕，對社會風氣、治安亦有潛在
    之相當危害，且其經觀察、勒戒執行完畢後仍未能把握機會
    戒除施用毒品之惡習，再犯本件施用毒品犯行，顯見其對毒
    品有相當之依賴性，自我克制能力薄弱，惟其本質仍屬自殘
    行為，反社會性之程度較低，及犯後坦承犯行，態度尚佳，
    兼衡其個人戶籍資料查詢結果註記為高職畢業之教育程度、
    於警詢中自陳小康之家庭經濟狀況、素行、犯罪動機、目的
    、於原審自陳有母親需照料之家庭狀況等一切情狀，顯已斟
    酌刑法第57條各款事由，並基於刑罰目的性之考量、刑事政
    策之取向以及行為人刑罰感應力之衡量等因素而為刑之量定
    ，且以行為人責任為基礎，未逾越法定刑度，亦無違背公平
    正義之精神，客觀上不生量刑明顯失出失入之裁量權濫用情
    形，難認有何不當而構成應撤銷之事由可言，況被告所稱需
    照顧母親之家庭狀況，亦經原審量刑時予以審酌，至被告另
    稱已開始就醫接受治療遠離毒品、擔任志工等節縱屬實情，
    然審諸原審僅量處被告有期徒刑7月，而被告前已數次因施
    用第一級毒品案件經法院判處罪刑確定，最近一次經原審法
    院於105年2月19日以104年度審訴字第2238號判決判處有期
    徒刑9月確定，於106年8月15日因假釋期滿未經撤銷視為執
    行完畢，有本院被告前案紀錄表在卷可考，本案係於該案執
    行完畢5年內所犯，可見被告對於刑罰之反應力薄弱，本案
    自難認有量處施用第一級毒品罪法定最低度刑即有期徒刑6
    月之餘地。又辯護人雖請求依刑法第59條規定酌量減輕其刑
    ，惟適用刑法第59條酌減其刑者，必於犯罪之情狀，在客觀
    上足以引起一般同情，認為即予宣告法定低度刑期，猶嫌過
    重者，始有其適用。本院考量被告已非首次因施用毒品經法
    院判處罪刑，本件復係於前案執行完畢5年內所犯，所為實
    非可取，依被告之犯罪情狀，尚難認其有顯可憫恕之處，實
    無處以法定最低刑度猶嫌過重之情形，無從依刑法第59條之
    規定酌減其刑。
　㈢又原判決固未援引刑法第47條第1項規定論以被告累犯而加重
    其刑，而檢察官於本院審理時主張：起訴書已表示依刑案資
    料查註紀錄表顯示被告為累犯，請依累犯規定加重其刑等語
    。惟按累犯資料本來即可以在刑法第57條第5款「犯罪行為
    人之品行」中予以負面評價，自仍得就被告可能構成累犯之
    前科、素行資料，列為刑法第57條第5款所定「犯罪行為人
    之品行」之審酌事項。於此情形，該可能構成累犯之前科、
    素行資料既已列為量刑審酌事由，對被告所應負擔之罪責予
    以充分評價，依重複評價禁止之精神，自無許檢察官事後循
    上訴程序，以該業經列為量刑審酌之事由應改論以累犯並加
    重其刑為由，指摘原判決未依累犯規定加重其刑違法或不當
    （最高法院刑事大法庭ll0年度台上大字第5660號刑事裁定
    意旨參照）。本件原審於刑罰裁量理由已載明「審酌被告前
    因施用毒品案件，經法院論罪科刑及於106年8月15日，因假
    釋期滿未經撤銷，視為執行完畢之紀錄，有本院被告前案紀
    錄表附卷可稽，素行非佳」等旨，經核已對被告構成累犯之
    前科及素行於刑法第57條予以審酌，依上述說明，自無從以
    原審未論以累犯或依累犯規定加重其刑，逕認原判決有何違
    法或不當，附此說明。　
　㈣據上，被告上訴仍執前詞，指摘原審量刑過重，難認有理由
    ，應予駁回。
據上論斷，應依刑事訴訟法第373條、第368條，判決如主文。
本案經檢察官鄭淑壬提起公訴，檢察官莊俊仁到庭執行職務。
中　　華　　民　　國　　111 　年　　11　　月　　9 　　日
                  刑事第二十二庭審判長法  官  蔡廣昇
                                      法  官  許文章
                                      法  官　葉韋廷
以上正本證明與原本無異。
如不服本判決，應於收受送達後20日內向本院提出上訴書狀，其
未敘述上訴之理由者並得於提起上訴後20日內向本院補提理由書
（均須按他造當事人之人數附繕本）「切勿逕送上級法院」。
                                      書記官　李逸翔
中　　華　　民　　國　　111 　年　　11　　月　　9 　　日
附錄：本案論罪科刑法條全文
毒品危害防制條例第10條
施用第一級毒品者，處6月以上5年以下有期徒刑。
施用第二級毒品者，處3年以下有期徒刑。

附件：
臺灣新北地方法院刑事判決
111年度審訴字第678號
公　訴　人　臺灣新北地方檢察署檢察官
被　　　告　董桐誌　男　(民國00年0月00日生)
　　　　　　　　　　身分證統一編號：Z000000000號
　　　　　　　　　　住○○市○○區○○街000號
選任辯護人  李長彥律師
上列被告因違反毒品危害防制條例案件，經檢察官提起公訴（11
0年度毒偵字第5376號），被告於準備程序中就被訴事實為有罪
陳述，經本院合議庭裁定改以簡式審判程序審理，判決如下：
    主  文
董桐誌施用第一級毒品，處有期徒刑柒月。又施用第二級毒品，
處有期徒刑參月，如易科罰金，以新臺幣壹仟元折算壹日。扣案
含有甲基安非他命殘渣之吸食器壹組沒收銷燬。 
    事實及理由
一、董桐誌基於施用第一級毒品及第二級毒品之犯意，分別於民
    國110年4月11日11時16分許為警採尿時回溯26小時、96小時
    內某時，在新北市○○區○○街000號住處內，以不詳方式施用
    第一級毒品海洛因1次，復以將第二級毒品甲基安非他命放
    置玻璃球吸食器內燒烤吸食煙霧之方式，施用第二級毒品甲
    基安非他命1次。嗣警於110年4月11日4時50分許，接獲民眾
    報案，遂前往上開住處訪查，因而扣得含有甲基安非他命殘
    渣之吸食器1組，並經警採集董桐誌尿液送驗，結果呈嗎啡
    、可待因、安非他命、甲基安非他命陽性反應。　　
二、證據：
　㈠被告董桐誌於本院準備程序及審理時之自白。
  ㈡台灣檢驗科技股份有限公司110年4月28日出具之濫用藥物檢
    驗報告（檢體編號：J0000000號）、新北市政府警察局受採
    集尿液檢體人姓名及檢體編號對照表、查獲毒品案件尿液檢
    體監管紀錄表、新北市政府警察局樹林分局搜索扣押筆錄、
    扣案物品目錄表各1份及扣案之吸食器1組。
三、按觀察、勒戒或強制戒治執行完畢釋放後，3年內再犯毒品
    危害防制條例第10條施用毒品之罪者，應依法追訴，毒品危
    害防制條例第23條第2項定有明文。查被告前因施用毒品案
    件，經本院以109年度毒聲字第884號裁定送觀察、勒戒後，
    因認無繼續施用毒品之傾向，於110年4月9日釋放，並經臺
    灣新北地方檢察署檢察官以109年度毒偵字第6681號為不起
    訴處分確定，此有臺灣高等法院被告前案紀錄表在卷可參，
    其於觀察、勒戒完畢後，3年內再犯本件施用毒品罪行，揆
    諸上開法條之規定，應依法追訴，本院自得依法論罪科刑。
四、論罪科刑：　　　
　㈠按海洛因、甲基安非他命分別為毒品危害防制條例第2條第2 
    項第1款、第2款所規定之第一級、第二級毒品，是核被告所
    為，係犯毒品危害防制條例第10條第1項、第2項之施用第一
    級、第二級毒品罪。被告施用前持有第一、二級毒品之低度
    行為，分別為施用第一、二級毒品之高度行為所吸收，均不
    另論罪。被告上開施用第一、二級毒品犯行，犯意各別，行
    為互殊，應予分論併罰。　
　㈡按刑法第62條規定，對於未發覺之罪自首而受裁判者，減輕
    其刑，而所謂「發覺」，並非以有偵查犯罪權責之機關或人
    員確知其人犯罪無誤為必要；如有確切之根據因而對犯人發
    生合理之懷疑，即足當之（最高法院102年度台上字第679號
    判決意旨參照）。查本案係因員警接獲民眾報案表示有人施
    用毒品，始前往上開住處查訪，經警抵達後，見被告昏迷不
    醒，且房間櫃子內放置含有甲基安非他命殘渣之吸食器1組
    ，至此，堪認被告於製作警詢筆錄前，已為警知悉、掌握其
    有施用第二級毒品之犯罪事實，故就被告施用第二級毒品部
    分，未符合刑法第62條前段自首之要件；又被告於警詢時，
    未曾承認有施用第一級毒品之犯行，是就被告施用第一級毒
    品部分，亦未符合上述自首之要件，附此敘明。
　㈢爰審酌被告前因施用毒品案件，經法院論罪科刑及於106年8
    月15日，因假釋期滿未經撤銷，視為執行完畢之紀錄，有上
    開前案紀錄表附卷可稽，素行非佳，明知施用毒品行為對於
    自身危害程度非輕，對社會風氣、治安亦有潛在之相當危害
    ，且其經觀察、勒戒執行完畢後仍未能把握機會戒除施用毒
    品之惡習，再犯本件施用毒品犯行，顯見其對毒品有相當之
    依賴性，自我克制能力薄弱，惟其本質仍屬自殘行為，反社
    會性之程度較低，及犯後坦承犯行，態度尚佳，兼衡其個人
    戶籍資料查詢結果註記為高職畢業之教育程度、於警詢中自
    陳小康之家庭經濟狀況、素行、犯罪動機、目的、於審理中
    自陳有母親需照料之家庭狀況等一切情狀，分別量處如主文
    所示之刑，並就得易科罰金之有期徒刑部分，諭知易科罰金
    之折算標準。　
五、扣案之吸食器1組，含有甲基安非他命殘渣，有新北市政府
    警察局樹林分局查獲涉嫌毒品危害防制條例毒品初步鑑驗報
    告單在卷可參，上開殘渣為第二級毒品，無論依何種方式均
    難與之析離，應整體視為查獲之第二級毒品，依毒品危害防
    制條例第18條第1項前段之規定諭知沒收銷燬之。
本案經檢察官鄭淑壬偵查起訴，由檢察官宋有容到庭執行職務。
中    華    民    國   111    年    7     月    18    日
                  刑事第二十三庭  法  官  龔書安
上列正本證明與原本無異。
如不服本判決，應於判決送達後20日內敘明上訴理由，向本院提
出上訴狀（應附繕本），上訴於臺灣高等法院。其未敘述上訴理
由者，應於上訴期間屆滿後20日內向本院補提理由書「切勿逕送
上級法院」。
　　　　　　　　　　　　　　　　　書記官  石秉弘
中　　華　　民　　國　　111 　年　　7 　　月　　20　　日
附錄本案論罪科刑法條全文：
毒品危害防制條例第10條
施用第一級毒品者，處6月以上5年以下有期徒刑。
施用第二級毒品者，處3年以下有期徒刑。